臺灣桃園地方法院刑事判決　　　　　　　　　　　　九十三年度易字第二八一號
　　公　訴　人　臺灣桃園地方法院檢察署檢察官
　　被　　　告　乙○○　男　四.
右列被告因侵占案件，經檢察官提起公訴（九十二年度偵字第一二九一四號），本院
判決如左：
    主  文
乙○○意圖為自己不法之所有，而侵占自己持有他人之物，處拘役肆拾日，如易科罰
金，以參佰元折算壹日。
    事  實
一、乙○○與丙○○原係男女朋友關係，丙○○曾於民國八十五年間購買車牌號碼Ｒ
    ＯＵ—二六六號機車（以下簡稱：系爭機車）長期借予乙○○使用，嗣二人合夥
    開設之信伯綠化工程有限公司（以下簡稱：信伯公司）因乙○○經營不善，虧損
    連連，致丙○○之投資血本無歸，二人感情遂因債務糾紛逐漸交惡，終於八十九
    年間分手，分手後丙○○曾多次去電向乙○○索討虧盡之投資款兼欲要求返還系
    爭機車，惟若非未及說出還車之事隨遭掛斷，即為彭某乾脆拒絕接聽以致未果。
    嗣九十二年五月底某日，乙○○駕駛系爭機車至桃園縣中壢市○○路七號丙○○
    上班之理容院找丙○○，丙○○乃向乙○○抱怨投資虧損之事，並當面要求乙○○將系爭機車交還，二人遂發生爭吵，詎乙○○明知丙○○已不願繼續出借系爭
    機車，並要求其將系爭機車連同鑰匙一併交還之意思已堅，竟意圖為自己不法之
    所有，不僅未將鑰匙交還丙○○且駕駛該部機車離去，將系爭機車及鑰匙易持有
    為所有而侵占入己。丙○○不得已乃於九十二年六月十一日上午十一時許，前往
    桃園縣政府警察局中壢分局中壢派出所報案謊稱機車失竊（誣告罪部分業經臺灣
    桃園地方法院檢察署檢察官另為不起訴處分），而乙○○於九十二年六月二十六
    日因駕駛系爭機車在桃園縣桃園市○○街三一○巷內為警查獲，而查悉上情。
二、案經桃園縣政府警察局桃園分局報請臺灣桃園地方法院檢察署檢察官偵查起訴。
    理  由
一、訊據被告乙○○矢口否認有侵占之犯行，辯稱：該部機車確為丙○○所有，惟自
    八十五年起就借予其使用，丙○○從未要求還車，其在九十二年五月底雖曾駕駛
    該部機車至丙○○之工作地點，但沒有跟丙○○吵架，機車鑰匙也都一直在其手
    上云云。經查：
  (一)車牌號碼ＲＯＵ—二六六號機車為被害人丙○○所有，長期借予被告使用乙節，
    業據被告供承在卷，並經被害人丙○○於偵查中及本院審理時指述甚詳，是被告
    僅因使用借貸關係而持有系爭機車，對該部機車並無所有權之事實，堪以認定。
  (二)被害人丙○○指稱其與被告原為男女朋友，嗣二人合夥開設之信伯公司經營不善
    而虧損負債，二人遂因此分手等情，為被告所是認，足見被告與被害人丙○○確
    係因債務糾紛致二人感情交惡而分手，衡情被害人丙○○顯無繼續將上開機車借
    予被告使用之可能。另參以被告復自承：其與丙○○分手後還有聯絡，惟因為其
    做生意把丙○○的錢虧掉上億，丙○○打電話來就是要錢，其一聽就不想再接，
    馴致爾後但見顯示之來電話號碼係彭女之行動電話即無意接聽等情（見本院九十
    三年十一月一日審判筆錄第四至五頁），足徵被害人丙○○與被告分手後，仍持
    續以電話向被告索討金錢，而系爭機車為被害人丙○○所有之財物，已如前述，
    則被害人丙○○向被告催討債務時，同時欲向被告索討系爭機車，實屬人情之常
    。此外，被害人丙○○曾向警方報案謊稱其所有之系爭機車遭竊等情，有車輛竊
    盜、車牌失竊資料個別查詢報表一紙在卷可考，若被害人丙○○之機車未遭被告
    侵占入己並拒絕返還，衡情其當不致於甘冒誣告罪之刑責而無緣無故向警方報案
    。又查，被告於案發當日曾在桃園縣中壢市○○路七號丙○○工作之理容院與丙○○發生爭吵等情，業據被害人丙○○指述甚詳，核與目擊證人甲○○於本院審
    理時到庭具結證稱：其與丙○○是同事，九十二年五月底乙○○有到理容院找丙○○，其聽到吵架聲，看到乙○○與丙○○在店門口外面吵架，吵的很大聲等語
    （見本院九十三年九月十三日審判筆錄第二十一頁）相符，足見被告與丙○○二
    人於案發當日應有發生爭吵，再佐以被告於本院行準備程序時自承：九十二年五
    月底時，其確有將機車騎到中壢丙○○上班的地方，其到那邊後丙○○一直在抱
    怨虧損的事，其就跟丙○○說虧掉就虧掉了，有什麼好抱怨等語（見本院九十三
    年八月六日準備程序筆錄第二至五頁），益徵案發當時被告與丙○○確曾因債務
    問題有所爭執，另參以被害人丙○○平時既頻以電話向被告索討金錢兼欲要求返
    還機車，惟若非未及說出還車之事隨遭掛斷，即為彭某乾脆拒絕接聽以致未果，
    則丙○○於被告駕駛系爭機車親至上址與其會面之際，焉有不藉此機會當面堅決
    要求被告交還機車之理？綜上，被害人丙○○指稱其前揭時、地曾當面要求被告
    返還系爭機車，然被告卻置之不理且隨之騎車駛離等情，要非空言杜撰，堪信屬
    實，右開被告所執之辯詞，顯與卷證資料及常情事理有違，不足採信。
  (三)被害人丙○○於警訊中固陳稱：乙○○是先打其一巴掌，並推其一把之後，再將
    鑰匙從其手上搶走云云（見偵卷第十五頁背面至十六頁），於偵查中亦指稱：乙○○已將鑰匙交到其手上，但又從其手上搶走鑰匙云云（見偵卷第三十五頁背面
    至三十六頁），惟其於本院審理時則先具結證稱：被告沒有交給其鑰匙，案發當
    日鑰匙一直在被告手中，其叫被告把機車及鑰匙返還，被告轉身就走了等語（見
    本院九十三年九月十三日審判筆錄第十至十一頁），嗣又改稱：被告好像有交給
    其鑰匙又再拿走，當天乙○○只有推其一下云云（見同上筆錄第十一頁），足見
    其前後指訴內容並非全然一致。本院參以被害人丙○○於案發時若確曾遭被告掌
    摑、推打及自其手中搶走機車鑰匙，則其受此嚴重侮辱及侵害後，對被告上開不
    法行為均應有深刻之記憶，焉有於本院審理時竟對其是否遭被告掌摑及被告是否
    自其手中搶走機車鑰匙等重要事項，與其於警、偵訊中為完全相反之陳述，是被
    害人丙○○指稱被告有對其毆打及搶奪其手中之機車鑰匙等行為云云，尚難遽予
    採信。
  (四)證人甲○○於警訊中雖證稱：案發當日乙○○有打丙○○，其親眼看到乙○○搶
    走丙○○的機車鑰匙，還聽到乙○○說我就是要搶走你的機車鑰匙云云（見偵卷
    第十八頁背面），惟其於偵查中則改稱：其看見乙○○拿丙○○的鑰匙，聽到他
    們吵的很大聲，他們是推來推去，但未見動手打架云云（見偵卷第四十五頁），
    嗣於本院審理另證稱：案發當日其沒有聽到乙○○說什麼，警訊筆錄之記載與其
    所述內容有出入，其也沒有看到乙○○有推或打丙○○等語（見本院九十三年九
    月十三日審判筆錄第二十三至二十四頁），足見證人甲○○於警訊、偵查及本院
    審理時證述之內容均有相當之差異，其於警、偵訊中之證言自難全然採信；且被
    害人丙○○於本院審理時曾確認案發當日機車鑰匙一直在被告手中，其亦未遭被
    告毆打等情，已如前述，益徵被告應無搶奪機車鑰匙及毆打丙○○之情事。
二、查被害人丙○○既已當面堅決要求被告返還出借之系爭機車，然被告仍拒不交還
    借用物之事實，已如前述，足見被告確有易持有為所有之意思無訛。核被告所為
    ，係犯刑法第三百三十五條第一項之侵占罪。爰審酌被告侵占被害人丙○○之機
    車係為一己之私利，其已有多次犯罪前科，有臺灣高等法院被告全國前案紀錄表
    一份在卷可按，於本件雖不構成累犯，惟素行不良，由是可徵，犯後又未能坦承
    犯行暨其所侵占之機車已發還被害人，抑且，該部機車自被害人丙○○購買後即
    長期借予被告使用，犯罪所生損害及惡性尚屬輕微等一切情狀，量處如主文所示
    之刑，並諭知易科罰金之折算標準。
據上論斷，應依刑事訴訟法第二百九十九條第一項前段，刑法第三百三十五條第一項
、第四十一條第一項前段，罰金罰鍰提高標準條例第一條前段、第二條，判決如主文
。
本案經檢察官崔秉君到庭執行職務。
中　　　華　　　民　　　國　　九十三　　年　　 十一 　　月　　 十五 　　日
                              臺灣桃園地方法院刑事第十一庭
                                  審判長法  官　蔡 榮 澤
                                        法  官  游 士 珺
                                        法  官  魏 于 傑
右正本證明與原本無異。
如不服本判決，應於判決送達後十日內向本院提出上訴狀( 應附繕本 )。
                                        書記官  何 慧 娟
中　　　華　　　民　　　國　　九十三　　年　　 十一 　　月　　二十四　　日
附本件論罪科刑依據之法條
中華民國刑法第三百三十五條
意圖為自己或第三人不法之所有，而侵占自己持有他人之物者，處五年以下有期徒刑
、拘役或科或併科一千元以下罰金。
前項之未遂犯罰之。
